【裁判字號】    96,上訴,5152
【裁判日期】    970205
【裁判案由】    毒品危害防制條例等
【裁判全文】
臺灣高等法院刑事判決                96年度上訴字第5152號
上  訴  人  臺灣板橋地方法院檢察署檢察官
上  訴  人
即  被  告  戊○○
選任辯護人  舒建中律師
上  訴  人
即  被  告  乙○○
選任辯護人  洪維煌律師
上  訴  人
即  被  告  丁○○
選任辯護人  陳光龍律師
            葉民文律師
上  訴  人
即  被  告  甲○○
選任辯護人  王志哲律師
上列上訴人等因被告等違反毒品危害防制條例等案件，不服臺灣
板橋地方法院96年度訴字第2466號，中華民國96年10月17日第一
審判決（起訴案號：臺灣板橋地方法院檢察署96年度偵字第7581
、8765、12635、14272號），提起上訴，本院判決如下：
    主  文
原判決關於戊○○、乙○○、丁○○、甲○○部分均撤銷。
戊○○共同運輸第三級毒品，處有期徒刑捌年。扣案如附表所示
之物均沒收，未扣案之運輸毒品所得新臺幣參拾萬元沒收，如全
部或一部不能沒收時，以其財產抵償之。
乙○○共同運輸第三級毒品，處有期徒刑陸年。扣案如附表所示
之物均沒收，未扣案之運輸毒品所得新臺幣參拾萬元沒收，如全
部或一部不能沒收時，以其財產抵償之。
丁○○共同運輸第三級毒品，處有期徒刑伍年拾月。扣案如附表
所示之物均沒收，未扣案之運輸毒品所得新臺幣參拾萬元沒收，
如全部或一部不能沒收時，以其財產抵償之。
甲○○共同運輸第三級毒品，處有期徒刑貳年捌月。扣案如附表
所示之物均沒收，未扣案之運輸毒品所得新臺幣參拾萬元沒收，
如全部或一部不能沒收時，以其財產抵償之。
    事  實
一、丙○○（經原審法院判處有期徒刑8年）任職於報關行，為
    從事報關業務之人員，有多年進出口報關經驗，與經營快遞
    公司之李文灶（由原審法院另行審理）相熟，均明知愷他命
    （Ketamine，俗稱K他命）係毒品危害防制條例所規定之第
    三級毒品，不得非法運輸，並經行政院公告為甲類第四項之
    管制進出口物品，而屬懲治走私條例所規定未經許可不得私
    運來臺之管制進出口物品。李文灶有管道可從大陸地區取得
    愷他命一批，欲分次輸入臺灣地區，即於民國96年3月間以
    每公斤新臺幣（下同）2萬5千元之代價，邀約對進出口業務
    熟習之丙○○，安排以快遞方式私運愷他命進入臺灣地區，
    丙○○為圖暴利應允之。丙○○、戊○○、李文灶共同基於
    運輸管制物品及第三級毒品愷他命之犯意聯絡，謀議先由李
    文灶在大陸地區購得愷他命後，將之包裝於麻布袋內，以航
    空快遞之方式郵寄進入臺灣地區，待郵袋運抵臺灣桃園中正
    國際機場（現改為臺灣桃園國際機場，下稱中正國際機場）
    ，並由李文灶委託有亦明知為愷他命而共同基於私運管制物
    品及運輸第三級毒品犯意聯絡之戊○○充為聯絡及收貨，以
    紙條書寫寄送快遞郵袋之班機、櫃號、組號及袋號後持交丙○○。確定快遞郵袋資訊後，丙○○為規避機場一般貨物通
    關所須經之申報及檢驗程序取貨，再以每公斤1萬8千元之代
    價（即由其所得2萬5千元中撥出1萬8千元給乙○○、丁○○
    ），取得任職於中正國際機場華儲股份有限公司（下稱華儲
    公司）現場人員乙○○、丁○○之同意，委由二人，依指定
    之班機、快遞郵袋資訊，將裝有愷他命之快遞郵袋，私自攜
    出機場貨物管制區，再置於丙○○指定之貨車上；乙○○、
    丁○○均係華儲公司之現場工作人員，均因經濟拮据，貪圖
    重利，明知私運之物品為愷他命，仍基於共同運輸管制物品
    及第三級毒品愷他命之犯意聯絡，配合將愷他命攜出交付，
    丙○○於交付後，依戊○○之指示運送至指定地點而完成整
    個運輸行為，其間並以扣案行動電話（詳見後述）作為聯絡
    工具。
二、謀議既定，丙○○等人依上開犯意聯絡及分工，接續於96年
    3月9日、11日及23日，以上開方式將數量分別為5公斤、5公
    斤、6公斤（共計16公斤）之愷他命私運進入臺灣地區，並
    依戊○○之指示，將闖關攜出之愷他命，在中山高速公路北
    上林口交流道附近等處交予戊○○；同年3月29日下午11時
    55分許，李文灶以行動電話通知丙○○，告知於翌日（30日
    ）復有最後一批愷他命20包，將以麻布袋裝妥後以上揭方式
    ，使用快遞郵袋寄達中正國際機場。旋於96年3月30日由戊○○於將內載班機號碼（國泰航空公司CX408號班機）、快
    遞郵袋資訊之紙條，在中正國際機場貨運站交予丙○○，丙○○即將之轉知乙○○及丁○○，二人於96年3月31日上午1
    時許，國泰航空公司班機到達後，在華儲公司之理貨區找出
    上開麻布袋，惟待攜出管制區時，華儲公司之快遞倉儲區25
    號艙門已經關閉，無法將之夾帶出關，乙○○遂聯絡任職於
    立大快遞貨物承攬有限公司（下稱立大快遞公司）之甲○○
    ，由甲○○以「加貨」之名義，將上揭快遞郵袋自長榮空運
    倉儲股份有限公司（下稱榮儲公司）之出口艙門私自夾帶出
    關。甲○○明知係管制進口物品，且知悉上開物品可能係第
    三級毒品仍予夾帶出關亦不違背其本意之不確定故意，而基
    於共同私運管制物品及運輸第三級毒品之犯意聯絡，應允為
    之，乙○○亦應允將給付報酬，甲○○乃於同日上午5時50
    分許，將之攜至桃園縣大園鄉○○路「遠雄自由貿易港區」
    附近交付乙○○及丁○○。丙○○接獲通知貨已取出，乃指
    示不知情之郭書甫、王國禎（均經檢察官為不起訴處分）駕
    駛「金通快遞公司」車牌號碼9152-RJ號貨車前往「遠雄自
    由貿易港區」正門附近等待接貨。嗣於同日上午6時20分許
    ，乙○○駕駛車牌號碼8U-6258號自用小客車，搭載丁○○
    前往上址，郭書甫即將裝有上揭愷他命之麻布袋取出，置於
    所駕駛上揭貨車內，並以行動電話通知丙○○，確定貨已交
    付後，丙○○隨即持10萬8千元至乙○○所駕駛之上揭自用
    小客車內交付報酬，為在場監控埋伏之法務部調查局桃園縣
    調查站調查員，見時機成熟而上前逮捕，並當場查扣上開20
    包愷他命（合計淨重20041.66公克）、屬李文灶所有包裝上
    開愷他命之麻布袋1個、夾鍊袋20個、乙○○、丁○○甫自
    丙○○取得之現金10萬元（查扣時現場混亂，另8千元未扣
    案）及MOTOROLA（C168I）牌行動電話1支（李文灶所有而交
    予丙○○供本件運輸毒品通聯使用之，0000000000號）、NO
    KIA牌行動電話1支（丙○○所有供本件通聯使用、00000000
    00號）、MOTOROLA牌行動電話1支（丙○○所有並交予乙○○本件運輸毒品通聯使用、0000000000號）、BENQ牌行動電
    話1支（丁○○所有而與丙○○通聯使用、0000000000號）
    。而丙○○已自李文灶取得前3次運輸毒品所得40萬元（每
    公斤2萬5千元，共16公斤；並自其中以每公斤1萬8千元分給
    乙○○、丁○○），但尚未取得第4次報酬；乙○○、丁○○前揭第4次報酬（即10萬8千元），則由丙○○自行先予墊
    付；甲○○亦尚未取得報酬。另於96年4月12日上午1時45分
    許，在苗栗縣苗栗市○○路105巷巷口處，拘提戊○○到案
    ，始查明上揭案情。
三、案經調查局南部地區機動工作組、桃園縣調查站、苗栗縣調
    查站、臺南縣政府警察局移送臺灣板橋地方法院檢察署檢察
    官偵查起訴。
    理  由
一、訊據上訴人即被告戊○○雖對於上揭時地將班機號碼、快遞
    郵袋資訊之紙條交給丙○○，並於貨品出關後，經由丙○○
    收受貨品之事實供承不諱；上訴人即被告乙○○、丁○○亦
    均自承收取報酬，並依丙○○之指示，自機場管制區將貨品
    取出，交給丙○○之事實；上訴人即被告甲○○亦供認於上
    開時地，依被告乙○○之指示，將貨品自榮儲公司之出口艙
    門私自夾帶出關等情屬實，惟均矢口否認有何運輸第三級毒
    品愷他命犯行，被告戊○○辯稱：只是將班機號碼、快遞郵
    袋資訊係交給丙○○，不知丙○○取貨未經過正常通關程序
    ，亦不知係第三級毒品愷他命；被告乙○○辯稱：不知為丙○○運輸出關之物品係第三級毒品愷他命，據丙○○告知係
    健康食品及原料；被告丁○○辯稱：不知為丙○○運輸出關
    之物品係第三級毒品愷他命，僅知係逃漏稅之物品；被告甲○○辯稱：其認為被告乙○○委託取出之貨品係退關貨品云
    云。
二、經查：
（一）上揭運輸貨品之經過情形，業據被告戊○○、乙○○、丁○○、甲○○供承不諱，並經同案被告丙○○證述屬實，
      並有扣案之白色粉末20包、包裝上開毒品之麻布袋1個、
      夾鍊袋20個，及MOTOROLA（C168I）牌行動電話1支（李文
      灶交付同案被告丙○○供本件運輸毒品通聯使用之）、NO
      KIA牌行動電話1支（同案被告丙○○通聯使用）、MOTORO
      LA牌行動電話1支（同案被告丙○○交予被告乙○○供本
      件運輸毒品持用）、BENQ牌行動電話1支（被告丁○○使
      用與同案被告丙○○通聯使用）、現金10萬元（被告乙○○、丁○○96年3月31日運輸毒品所得）扣案可資佐證。
      上開扣案白色粉末，經檢驗結果，均含第三級毒品愷他命
      成分，合計淨重20041.66公克、純度84.24%、純質淨重16
      883.09公克），有法務部調查局96年4月20日調科壹字第0
      9600122000號鑑定書在卷可稽（見第7581號偵查卷第127
      頁），復有查獲現場及物品照片22張（見第14272號偵查
      卷第80至90頁）及通訊監聽譯文在卷可憑。
（二）雖被告乙○○、丁○○、戊○○、甲○○均矢口否認知悉
      所運輸物品係第三級毒品愷他命云云，然：
    １同案被告丙○○於調查時即供承：「（你於96年3月31日6
      時許至桃園縣大園鄉○○路遠雄自由貿易園區正門口所為
      何事？）是為了接運20包……的愷他命」（見第7581號偵
      查卷第4頁反面）、「（乙○○及阿志配合你將藏有愷他
      命毒品的快遞貨物偷運出來交付給你，請問乙○○及阿志
      是否知悉偷運出來的貨物裡面藏有愷他命毒品？）乙○○
      及阿志都知道，因為我有跟他們講」（見第7581號偵查卷
      第6頁反面）、「（你是否知道愷他命是毒品？）我知道
      愷他命是三級毒品」（見第7581號偵查卷第4頁反面），
      上開偵訊並經原審勘驗錄音光碟其所記載內容與陳述意旨
      相符，丙○○確有供述：「是，K他命」「（知不知道K他
      命是毒品？）第三級毒品」等語（見原審卷第242至249頁
      ）；於偵查中亦具結稱：「（乙○○、丁○○是否知道麻
      布袋裡面裝的是K他命？）我有跟他們講過」「（確實有
      告訴乙○○、丁○○二人，麻布袋裡面是裝K他命？）是
      。我確實有告訴過他們兩人，麻布袋裡面是裝K他命」等
      情（見第7581號偵查卷第83頁）。
    ２嗣同案被告丙○○雖於原審否認知悉係愷他命，並以證人
      身分證稱：「我是跟乙○○說這些是動物麻醉劑，也就是
      大象麻醉劑」（見原審卷第194頁）、「我從頭到尾都沒
      有跟丁○○說過是K他命，因為丁○○不是我接洽的對象
      ，我是跟乙○○講說貨品是大象麻醉劑，……調查員說麻
      醉劑就是K他命，所以我才會回答貨品是K他命」云云（見
      原審卷第198頁）；於本院亦證稱：「李文灶告訴我是動
      物用麻醉劑」「他說有動物麻醉劑22公斤，要分4次進來
      」「（為何偵查中你有提到有告訴乙○○快遞郵件是毒品
      ？）我沒有說是毒品，因為我本身也不知道是毒品」（見
      本院卷第132頁反面）。惟對照被告乙○○、丁○○所述
      情節：
      (1)被告乙○○之供述：
        被告乙○○於調查時稱：「丙○○有告訴我與丁○○
          所夾帶物品為違禁無法通關之健康食品」（見第7581
          號偵查卷第12頁）、「……約隔日（96年3月31日）
          凌晨1時許，丙○○隨即將藏有該20公斤愷他命毒品
          的貨物依他事先知悉的貨物主號領出再將貨物交給我
          ，當日因為之前攜帶毒品出關的25號艙門已經關閉，
          所以我臨時想到找在長榮倉儲工作綽號冠軍的男子（
          即甲○○）可以幫忙，我隨即以我的手機撥打冠軍的
          手機，表示我有1包健康食品，請他幫我帶出，他表
          示同意……」（見第7581號偵查卷第102頁反面），
          於檢察官聲請羈押時亦稱：「今天是第4次，丙○○
          都說裡面的東西是健康食品」（見第307號聲羈卷第4
          頁），均指據同案被告丙○○告知係健康食品或健康
          食品之原料，與同案被告丙○○所述乃告知動物（或
          大象）麻醉劑之說詞明顯歧異。
        又被告乙○○於偵查中供稱：「（有無懷疑過是否為
          毒品？）有懷疑過，但是因為缺錢，所以同意幫他的
          忙……」（見第7581號偵查卷第81頁），又於原審羈
          押庭中稱：「（既然懷疑是毒品，為何還要繼續運輸
          ？）缺錢，……貨出來才知道，丙○○在遠雄貨運站
          交給我的時候告訴我的」「……貨拿到的時候，林敏
          勝才告訴我們這是6公斤的K他命，當時我跟丁○○都
          在場都有聽到，前3次沒有告訴我們，都說是健康食
          品，但我跟丁○○都有懷疑是毒品」（見第307號聲
          羈卷第4、5頁），則依其所述，同案被告丙○○明知
          係K他命，益見同案被告丙○○前於原審所述：被查
          獲之後，經調查員告知，方知悉大象麻醉劑是K他命
          云云，顯不可採，反而可見其前於調查之初，未銓衡
          利害所述知悉係愷他命，且有告知被告乙○○、陳光
          志等情（監聽佐證，詳見後述），合於事實。
        被告乙○○於原審改稱：「……記憶中他（丙○○）
          說好像是動物麻醉劑……」（見原審卷第36頁），無
          非附和同案被告丙○○之說詞。但嗣又陳稱：「（林
          敏勝有沒有說貨品是什麼東西？）他說一樣是健康
          食品，然後有6包原料」（見原審卷第207頁）、「（
          找丁○○共同夾帶貨品出關，當時有沒有跟他說貨品
          是什麼東西？）就是照丙○○說的是健康食品」（見
          原審卷第208頁）、「（何時間懷疑過丙○○請你幫
          忙帶的東西是毒品？）前面3次我沒有懷疑過，是第
          4次的時候我才懷疑，因為我認為數量愈來愈多。我
          是有跟丁○○一起討論過貨品裡面是否是有問題的貨
          品」（見原審卷第214頁），又顯與同案被告丙○○
          所述不符。
      (2)被告丁○○之供述：
        被告丁○○於調查時供稱：「我有摸過該貨物發現它
          是粉狀，並且無法正常報關，於是我就問乙○○內容
          物是何物，但是乙○○告訴我說他也不知道……」（
          見第7581號偵查卷第19頁）；於偵查中稱：「（知道
          麻布袋是什麼？）不知道，但是有懷疑過可能是毒品
          ，我有摸過，裡面是軟軟的，像奶粉一樣的粉末」（
          見第7581號偵查卷第81至82頁）、「包括被抓的這1
          次是4次，但我不知道裡面裝的是什麼東西」「（是
          否知道裡面是K他命？）查獲以前都不知道，只知道
          是逃稅貨物，乙○○沒有提過」（見第7581號偵查卷
          第171、172頁）；於原審羈押庭中稱：「我本身不知
          道裡面是什麼東西，我之前有問乙○○裡面是什麼，
          我有摸這東西，但是粉粉、軟軟的，我有問乙○○，
          他說不知道……」「（是否有懷疑可能是毒品？）有
          過懷疑，可是不能打開看」（見第307號聲羈卷第7、
          8頁）；於原審稱：「（在這之前你幫丙○○運過幾
          次貨？）3次，只有知道是逃稅的物品，我不知道內
          容是什麼」「（丙○○或乙○○有沒有告訴你運的物
          品是什麼？）我不知道，我只有知道是逃稅的物品」
          （見原審卷第37頁），又以證人身分證稱：「……當
          時我認為是高單價的逃稅貨品」「（乙○○剛才提到
          第4次你們等甲○○的時候，你們有討論過東西有怪
          怪的，當時你們有沒有懷疑過東西是毒品？）當時我
          們討論過這些東西是否是毒品」（見原審卷第218、2
          19頁），於本院以證人身分證稱：「（丙○○有無跟
          你和乙○○說快遞郵件內容為何？）都沒有，只有說
          是逃漏稅的物品」（見本院卷第133頁反面），均表
          示不知係何物品，只據告知或知悉是逃稅物品，但從
          外面可以摸到是粉狀物，並曾與被告乙○○討論過是
          否是毒品。
        被告丁○○又於原審羈押庭時曾稱：「……乙○○告
          訴我裡面是健康食品」云云（見第307號聲羈卷第7頁
          ）。
      (3)依上所述，可知被告乙○○、丁○○所辯，與同案被告
        丙○○所述未盡一致，倘同案被告丙○○確所告知動物
        （或大象）麻醉劑，何以被告乙○○、丁○○竟有其他
        回答。復參酌丙○○0000000000號電話於96年3月25
        日20時56分許、同年3月26日20時4分許與大陸地區某男
        0000000000、0000000000000號電話、丙○○0000000
        000電話於96年3月25日22時10分許與李文灶0000000000
        電話、丙○○0000000000號於96年3月26日20時4分許
        與大陸某男0000000000000電話、丙○○0000000000
        號於96年3月29日11時55分許與0000000000000大陸某男
        及李文灶電話（見第7581號偵查卷第114、115、117 頁
        ）之通聯譯文，提及「小胖」（即李文灶）、「消防粉
        」等內容，均以代語指稱所運輸進口物品，同案被告丙○○亦於聆聽電話錄音內容後確認譯文內容無訛，並是
        認所謂消防粉即係愷他命。又丙○○0000000000號於96
        年3月31日5時47分許與被告乙○○使用之0000000000電
        話通話內容，雖一開始，被告乙○○即問：「這次係那
        個……現在他們那邊在問說是什麼東西啦」，然丙○○
        回答：「現在到底是怎麼樣？我不是跟你說過了」（見
        第7581號偵查卷第104頁），此段電話通聯錄音亦經同
        案被告丙○○及被告乙○○聆聽內容無誤，以此相佐前
        揭事證，尤見同案被告丙○○明知上開物品係愷他命，
        並告知被告乙○○及丁○○二人之情堪認屬實。
    ３被告戊○○雖亦否認知悉係愷他命云云，惟其於偵查中供
      稱：「（你不知道他們送的東西是K他命？）也不是不知
      道，但我想說只是從中聯絡，應該沒有事」等語（見第87
      65號偵查卷第34頁）。參以同案被告丙○○於偵查中具結
      證稱：96年3月30日晚上至翌日凌晨，與被告戊○○在電
      話中聯絡約4、5次，戊○○指示其開車至林口交流道將貨
      品交付，戊○○在此批毒品運送過程中扮演李文灶助手，
      負責聯絡及接貨的角色等語（見第7581號偵查卷第97至98
      頁）。且觀諸電話監聽情形：戊○○0000000000號於96
      年3月27日0時39分許、2時33分許與丙○○0000000000電
      話、戊○○0000000000號於96年3月30日22時49分許、
      同日23時52分、96年3月31日1時35分、同日2時27分、同3
      時1分、同日4時56分、同日5時33分許與丙○○000000000
      0電話（見第7581號偵查卷第116、118頁）之通聯譯文，
      提及「那粉」、「大胖（即李文灶）叫你打電話給他」、
      「現在在等你上來」、「20個人」等內容，經被告戊○○
      及同案被告丙○○聆聽上開錄音內容經是認譯文在案，同
      案被告丙○○並供明電話內容是其與被告戊○○確認走私
      愷他命事宜，上開「20個人」即指此次運送之20包，但被
      告戊○○則表示不知「20個人」意所何指（見第8765號偵
      查卷第5頁），已見被告戊○○在李文灶及同案被告丙○○間聯絡，並負責接貨，且在對話中就物品及單位均以代
      語稱之，相較於同案被告丙○○，實乃更接近李文灶之角
      色，則對於所運輸之物品係愷他命，堪認亦有認識。另觀
      諸通訊監察作業報告表中96年3月12日上午O時30分許，被
      告戊○○及同案被告丙○○之通聯譯文顯示，丙○○稱：
      「他們說打開裡面才14而已啊。戊○○回稱：「不可能」
      。丙○○問：「你有問口大胖嗎？」戊○○答：「我裝的
      耶」。丙○○問：「你自己裝的喔？」戊○○回稱：「嗯
      啊」（見本院卷第25頁），且同日上午0時44分許，被告
      戊○○又以公共電話向主謀李文灶聯絡確認運輸事宜（見
      本院卷第25頁），檢察官、被告戊○○及辯護人於本院亦
      對於上開譯文並無意見，益知被告戊○○所扮演之角色，
      而其既居中聯絡接貨、使用代語，並曾自行包裝，尤見對
      於包裝內容物為何有所知悉。故被告戊○○否認知悉係愷
      他命及代語意義云云，顯係諉卸責之詞。
    ４被告甲○○雖亦否認知道是愷他命云云，然：
      (1)被告甲○○於偵查中證稱：「（有無懷疑是毒品？）…
        …這一次我有打開看，並且摸起來是粉狀，1包1包，我
        問乙○○，他說是心臟病藥品的原料」（見第12635號
        偵查卷第19頁），而其自承在桃園機場擔任報關行司機
        6年，此麻布袋本應該在進口部報關，因為被告乙○○
        請其幫忙，乃直接從出口部將該麻布袋拉出來，沒有經
        過檢查的手續，被告乙○○答應給其幾千元等情，則以
        其在機場報關行工作，對於本件非以正常方式入關之物
        已有所悉，且已打開來看知道是粉狀之物，並且只要將
        貨品拉出關就可以獲得報酬，則雖無證據證明被告乙○○有告知是愷他命，但其對於該物品顯有容認係愷他命
        之不確定故意。
      (2)至被告甲○○雖所稱據被告乙○○告知是心臟病藥原料
        ，與被告乙○○所述健康食品之情（見第7581號偵查卷
        第164頁），並不一致，但被告甲○○係於最後一次臨
        時受被告乙○○請託將貨品攜帶出關，並未參與前面3
        次犯行，此次被告乙○○答應之報酬亦不多（詳見後述
        ）；被告乙○○不無當時隨口告訴被告甲○○，嗣與本
        身所辯據丙○○告知係健康食品之辯解一致，乃謂當時
        是告訴甲○○健康食品，致二人供述有所歧異，但尚不
        足據此以證明被告甲○○確知係愷他命。另被告甲○○
        雖有打開來看是粉狀物品，惟愷他命係違禁物，一般生
        活不致接觸，除非確知係愷他命，尚難以其見到該粉狀
        物，即認有明知愷他命之認識。僅得依上開具體情狀，
        認為被告甲○○對於運輸愷他命有不確定之故意。
（三）關於運輸愷他命之報酬：
    １有關運輸愷他命之報酬，業據同案被告丙○○供稱：其運
      輸毒品之代價是每公斤2萬5千元，其則將其中1萬8千元作
      為被告乙○○、丁○○之報酬，至於被告乙○○、丁○○
      二人如何分配，其並不清楚。前面3次之報酬，均已據李
      文灶支付，分別是第1次、第2次各5公斤，每次12萬5千元
      ，第3次6公斤，15萬元。其亦已將前3次被告乙○○、丁○○之報酬，依上計算方式給被告乙○○及丁○○。最後
      一次，其尚未自李文灶取得報酬，而自行先依原本李文灶
      所述22公斤分4次進來，此次乃6公斤計算報酬，10萬8千
      元（即1萬8千元×6，雖查獲後實際秤重達約20公斤，但
      以6公斤計算此次報酬），墊付給被告乙○○、丁○○，
      但不知被告乙○○如何與被告甲○○計算報酬等情。參以
      96年3月31日上午5時47分許，被告乙○○與被告丙○○之
      通聯譯文顯示乙○○問：「總共才6個喔？」丙○○答稱
      ：「6個啊……」，乙○○問：「再10分鐘吧。這次要賣
      多少？」丙○○答稱：「嗯……1060」，乙○○稱：「10
      60喔？」丙○○稱：「照規矩來就對了。喔……不…68、
      48……1080啦，照規矩來就對了啦」，乙○○回稱：「好
      啦、好啦」（見第7581號偵查卷第121頁），上開電話錄
      音經被告乙○○及同案被告丙○○聆聽後，除被告乙○○
      就其中「再10分鐘吧。這次要賣多少？」一語，表示係指
      「這次要給我多少？」不是講「要賣多少」外，其餘內容
      均無意見。而同案被告丙○○並證稱：譯文中之6個，係
      指本次運送之重量，1080係指10萬8千元之意（原審卷第
      194頁），足以佐證被告丙○○上揭所述，且由此亦見被
      告乙○○對報酬之計算方式已與同案被告丙○○有所約定
      。
    ２雖被告乙○○及丁○○就同案被告丙○○如何與其等計算
      報酬先後及彼此供述歧異，惟被告乙○○亦曾於調查時自
      承：「（你與丁○○替丙○○挾帶物品闖關可獲得何利益
      ？）我與丁○○共獲得新臺幣10萬8千元，由二人平分」
      （見第7581號偵查卷第12頁），與前揭事證相互一致。但
      其嗣改稱：前面3次每次每人各3萬元（即2人6萬元），最
      後一次是2人10萬元（第7581號偵查卷第12、81、165頁、
      第307號聲羈卷第4頁、原審卷第35、208頁）；又改稱：
      最後一次也是每人3萬元，不知丙○○為何拿10萬元（見
      原審卷第35頁）。而被告丁○○稱：分別拿過3萬或3萬5
      千元、5萬元，此次是5萬元（見第7581號偵查卷第19頁反
      面、第82頁、第171頁、第307號聲羈卷第7頁）；又稱：
      應該是3至5萬不等，應該比3萬多、5萬元以下（見原審卷
      第36頁）；復稱：不知車上為何有10萬元現金，不知最後
      一次報酬若干（見原審卷第36、37頁）；又改稱：先前3
      次一個人分得3萬元，最後一次一次分得5萬元（見原審卷
      第126頁），先前也有一次是10萬元，其第1、2次都是3萬
      元，但不知道乙○○多少云云（見原審卷第128、219頁）
      ，可見不無因涉己罪責，而意圖推諉有報酬之約定並少說
      報酬之情形，並不足採。
    ３就被告乙○○要算給被告甲○○之報酬，被告乙○○稱：
      「……因為甲○○將東西拿出來他也要3萬……」（見原
      審卷第35頁），惟被告甲○○於偵查中稱：「（乙○○如
      何要你幫忙？）因為他會給我幾千元……」「（為何願意
      幫忙？）因為我貪圖幾千元」（見第12635號偵查卷第19
      頁），於原審稱：「……這次我沒有收取利潤，我與乙○○都沒有說到錢的部分」（見原審卷第126頁）、「當時
      是乙○○跟我說有一袋貨品請我幫忙拿出來，但是乙○○
      沒有拿錢給我」（見原審卷第127頁），二人就是否談及
      報酬及報酬若干之供述互不相同，然並無證據被告甲○○
      業自被告乙○○取得本件任何報酬，且報酬之金額依二人
      所述亦不多，非如被告乙○○、丁○○二人以每公斤多少
      元計算，而是在臨時情況下，酌予若干報酬。
（四）按共同正犯之意思聯絡，原不以數人間直接發生者為限，
      即有間接之聯絡者，亦包括在內。如甲分別邀約乙、丙犯
      罪，雖乙、丙間彼此並無直接之聯絡，亦無礙於其為共同
      正犯之成立；且共同正犯意思之聯絡，並不限於事前有所
      謀議，即於犯罪實施中，基於相互之認識，而以共同犯罪
      之意思參與者，亦無礙於共同正犯之成立，此即所謂事中
      共犯。本件乃李文灶找被告戊○○，並邀約同案被告丙○○；而同案被告李敏勝找被告乙○○及丁○○，被告乙○○再找被告甲○○共同參與，並非每人均全程參與，且非
      每人均互有直接之意思聯絡，惟被告戊○○直接與李文灶
      及李敏勝聯絡，對於走私愷他命進口自始知悉連繫並負責
      接運；被告乙○○、丁○○、甲○○分別任職華儲公司、
      立大快遞公司，均知上開物品非由正常程序提領，乃私運
      進口之物品，仍基於私運管制物品及第三級毒品之犯意，
      參與上開犯行，被告乙○○、丁○○雖未直接與主謀李文
      灶、被告戊○○有直接連繫；被告甲○○雖僅與被告乙○○有直接聯繫，但仍均係本件整體犯行之共同正犯。被告
      乙○○辯以：與李文灶及被告戊○○並不認識，亦無聯繫
      ，彼此不得成立共同正犯云云，顯無可採。另提出華儲公
      司之現場照片，表示該公司內分為貨車駛入區及一般小客
      車駛入區，二者分隔不同停車位置，一般非載運貨物業務
      配合之車輛於入口欲駛入貨車車道即會遭阻攔不得駛入。
      在貨車載運區中，貨車駛入下貨位置即可進行載貨工作，
      其下載區就設有停車場，供一般貨車暫時停車使用，是其
      僅在華儲公司內短暫運送，最後一次因華儲公司艙門關閉
      ，臨時委由被告甲○○由榮儲公司攜出，距離亦甚短，其
      情形與私運毒品有別云云，未審視已參與整體私運管制物
      品及毒品犯行之一部分，所辯尤無足取。
（五）本件被告乙○○、丁○○、戊○○、甲○○及同案被告丙○○於偵查中；被告乙○○、丁○○、同案被告丙○○於
      原審、本院均已以證人身分具結作證，被告辯護人等並對
      被告戊○○、甲○○明示無於審判中以證人身分予以詰問
      之必要，是被告4人於訴訟上對於共犯及同案被告之詰問
      權，均已獲充分保障。至被告等及同案被告於調查、偵查
      中之陳述，依作成情形均無不可信之情況，並為證明犯罪
      事實存否所必要，亦適於為證據，就與審判中陳述不符部
      分，本院就各供述之取捨詳予說明如上。
（六）綜上所述，本件事證明確，被告等所辯無非事後飾詞卸責
      ，委無足採，其等犯行均堪認定。
三、論罪部分：
（一）按愷他命係毒品危害防制條例第2條第2項第3款規定之第
      三級毒品，並為行政院依據懲治走私條例第2條第4項公告
      之「懲治走私條例公告管制物品項目及其數額」，其中甲
      項管制進出口物品第4款所列之毒品。核被告戊○○、乙○○、丁○○、甲○○所為，均係犯毒品危害防制條例第
      4條第3項運輸第三級毒品罪及懲治走私條例第2條第1項、
      第12條私運管制物品進口罪。
（二）又行為人就同一犯罪構成事實，以單一行為之數個舉動接
      續進行，以實現一個犯罪構成要件，侵害同一法益，成立
      一個罪名之接續犯。雖接續犯於犯罪行為完畢之前，其各
      個舉動與該罪之構成要件相符，但行為人主觀上係以其各
      個舉動僅為全部犯罪行為之一部，而客觀上，亦認係實施
      一個犯罪，是以僅成立一個罪名（最高法院71年台上字第
      2837號判例參照）。本件主謀李文灶係謀議將自大陸地區
      購得之愷他命一批分次運輸進入臺灣地區，業據丙○○迭
      次供述明確，則此基於實現一個運輸毒品之犯意，於96年
      3月初至3月底間，接續4次為運輸行為，時間密接，侵害
      同一法益，在客觀上為實施一個運輸毒品犯罪之分次行為
      ，僅論以一個運輸毒品罪。
（三）被告戊○○、乙○○、丁○○、甲○○以一私運行為，犯
      私運管制物品進口罪、運輸第三級毒品罪，為想像競合犯
      ，均應從一重運輸第三級毒品罪處斷。其等持有第三級毒
      品愷他命之低度行為，已為高度之運輸行為所吸收，不另
      論罪。被告戊○○、乙○○、丁○○、甲○○與主謀李文
      灶、同案被告丙○○堪認有犯意聯絡並各有行為分擔，均
      為共同正犯（惟被告甲○○僅就接續犯之最後一次參與，
      而就此次成立共同正犯） 。
（四）被告甲○○因受被告乙○○臨時委託，貪圖利益而基於不
      確定之運輸毒品故意，參與最後一次犯行，尚未拿到利益
      即為查獲，其犯罪之情況在客觀上足以引起一般同情而顯
      可憫恕，即科以法定最低度刑仍嫌過重，爰依刑法第59條
      之規定予以減輕其刑。
四、原審認被告戊○○、乙○○、丁○○、甲○○所犯罪證明確
    ，予以論罪科刑，固非無見。惟查：（一）原判決未經詳查
    ，認為被告戊○○、甲○○主觀上僅認知私運管制物品進口
    ，未意識到所運輸的是第三級毒品愷他命，而認為此二人僅
    成立共同私運管制物品進口罪，自有未洽。（二）原判決事
    實認定同案被告丙○○以每公斤1萬8千元之代價，委由被告
    乙○○、丁○○二人運輸第三級毒品愷他命；惟理由內說明
    ：「被告乙○○、丁○○均係現場人員，從事勞務工作，每
    月薪資3萬5千元左右，竟違法運輸毒品，取得每公斤2萬5千
    元之報酬」（見原判決第10頁），事實之記載與理由之說明
    ，顯不相一致。被告戊○○、乙○○、丁○○、甲○○4人
    上訴，均否認有運輸第三級毒品愷他命之故意，雖無理由，
    惟檢察官提起上訴，認被告戊○○、甲○○2人亦有運輸第
    三級毒品愷他命之故意，為有理由，且原判決關於被告戊○○、乙○○、丁○○、甲○○部分亦有可議，自應由本院就
    此部分予以撤銷改判。
五、爰審酌被告戊○○、乙○○、丁○○及甲○○犯罪之動機、
    目的、生活狀況、智識程度及均正值青壯年，卻干犯法紀而
    為本件犯行，所運輸經查獲之第三級毒品愷他命驗餘即合計
    淨重20041.66公克，加上前3次之重量，數量龐大，犯後均
    否認犯行及各被告分擔之角色，被告乙○○、丁○○、甲○○分別任職華儲公司、立大快遞公司，為貪圖利益而為本件
    犯行，參與情節較被告戊○○、同案被告丙○○為輕，被告
    甲○○僅臨時參與其中1次犯行等一切情狀，分別量處如主
    文所示之刑。又本件犯罪雖在96年4月24日之前，惟不符合
    中華民國96年罪犯減刑條例之規定，故均不予減刑。至扣案
    之愷他命20包均係屬查獲之第三級毒品（驗餘合計淨重2004
    1.66公克，純度約84.24%，純質淨重16883.09公克，附表編
    號一），屬違禁物，不問屬於犯人與否，應依刑法第38條第
    1項第1款之規定宣告沒收（依毒品危害防制條例第18條第1
    項前段之規定，應予沒收銷燬之毒品，以經查獲之第一、二
    級毒品為限。又毒品依其成癮性、濫用性及對社會危害性，
    共分為四級，上開條例並就製造、運輸、販賣、意圖販賣而
    持有、以非法方法使人施用、引誘他人施用及轉讓不同等級
    之毒品等行為，分別定其處罰。至施用或持有第三、四級毒
    品，因其可罰性較低，故未設處罰之規定，僅就施用及持有
    第一、二級毒品科以刑罰。然鑑於第三、四級毒品均係管制
    藥品，特於同條例第11條之1明定無正當理由，不得擅自持
    有；第18條第1項後段復規定查獲之第三、四級毒品，無正
    當理由而擅自持有者，沒入銷燬之。從而，依同條例第18條
    第1項後段應沒入銷燬之毒品，專指查獲施用或持有之第三
    、四級毒品而言；倘係查獲製造、運輸、販賣、意圖販賣而
    持有、以非法方法使人施用、引誘他人施用或轉讓第三、四
    級毒品，既屬同條例相關法條明文規定處罰之犯罪行為，即
    非該條項應依行政程序沒入銷燬之範圍。又同條例第18條第
    一項所定「供犯罪所用或因犯罪所得之物」，係指犯第4條
    至第9條、第12條、第13條或第14條第1項、第2項之罪所用
    或所得之物，不包括毒品本身在內，是尚不得援用此項規定
    為第三、四級毒品之沒收依據。再同條例對於查獲之製造、
    運輸、販賣、意圖販賣而持有、以非法方法使人施用、引誘
    他人施用及轉讓第三、四級毒品之沒收，並無特別規定，如
    其行為已構成犯罪，則該毒品即屬不受法律保護之違禁物，
    應回歸刑法之適用，依刑法第38條第1項第1款之規定沒收之
    ，有最高法院96年度台上字第727、728號判決可參）；用以
    盛裝上開愷他命所用之麻布袋1個、夾鍊袋20個（附表編號
    二），係用以包裹上開第三級毒品，防其裸露、潮濕並便於
    攜帶，與上開愷他命同時扣案，為供犯罪所用之物，屬共犯
    李文灶所有，業據同案被告丙○○供明在卷，扣案MOTOROLA
    （C-168I）牌行動電話1支、NOKIA牌行動電話1支、M0TOROL
    A牌行動電話1支、BENQ牌行動電話1支，分係共犯李文灶、
    李敏勝及被告丁○○所有，供本件聯絡運輸毒品事宜所用之
    物，亦據被告等供明在卷（以上沒收之手機均不含承租自各
    電訊公司之門號SIM卡），均依毒品危害防制條例第19條第1
    項規定予以沒收。又運輸毒品所得共40萬元，亦依同條例第
    19條第1項前段之規定予以沒收，其中扣案現金10萬元（即
    附表編號四），既經扣案，即無全部或一部不能沒收之情形
    ，即毋庸依同條項之規定另諭知如全部或一部不能沒收時，
    以財產抵償之；至另未扣案之30萬元，因未據扣案，併諭知
    如全部或一部不能沒收時，以其財產抵償之。另被告乙○○
    所有之SONYERICSON行動電話1支，並無證據證明與本件犯罪
    有關，亦非違禁物，故不宣告沒收。
據上論斷，應依刑事訴訟法第369條第1項前段、第364條、第299
條第1項前段、毒品危害防制條例第4條第3項、第19條第1項、懲
治走私條例第2條第1項、第12條、刑法第11條、第28條、第55條
、第59條、第38條第1項第1款、第2款，判決如主文。
本案經檢察官郭弘佑到庭執行職務。
中    華    民    國    97    年    2     月    5     日
                  刑事第二庭審判長法  官  呂丹玉
                                  法  官  林恆吉
                                  法  官  王詠寰
以上正本證明與原本無異。
如不服本判決，應於收受送達後十日內向本院提出上訴書狀，其
未敘述上訴之理由者並得於提起上訴後十日內向本院補提理由書
（均須按他造當事人之人數附繕本）。
                                  書記官  駱麗君
中    華    民    國    97    年    2     月    5     日
附錄：本案論罪科刑法條全文
毒品危害防制條例第4條
製造、運輸、販賣第一級毒品者，處死刑或無期徒刑；處無期徒
刑者，得併科新臺幣1千萬元以下罰金。
製造、運輸、販賣第二級毒品者，處無期徒刑或7年以上有期徒
刑，得併科新臺幣7百萬元以下罰金。
製造、運輸、販賣第三級毒品者，處5年以上有期徒刑，得併科
新臺幣5百萬元以下罰金。
製造、運輸、販賣第四級毒品者，處3年以上10年以下有期徒刑
，得併科新臺幣3百萬元以下罰金。
製造、運輸、販賣專供製造或施用毒品之器具者，處1年以上7
年以下有期徒刑，得併科新臺幣1百萬元以下罰金。
前五項之未遂犯罰之。
懲治走私條例第2條
私運管制物品進口、出口逾公告數額者，處7年以下有期徒刑，
得併科新臺幣3百萬元以下罰金。
前項之未遂犯罰之。
第1項所稱管制物品及其數額，由行政院公告之。
附表：
一、第三級毒品愷他命20包（合計淨重20041.66公克，純度約84
    .24%，純質淨重16883.09公克）。
二、包裝上揭毒品之麻布袋1個、夾鍊袋20個。
三、MOTOROLA（C168I）牌行動電話1支（係李文灶交予丙○○供
    本件運輸毒品通聯使用之）、NOKIA牌行動電話1支（丙○○
    使用通聯者）、MOTOROLA牌行動電話1支（丙○○交予乙○○本件運輸毒品持用）、BENQ牌行動電話1支（丁○○使用
    與丙○○通聯者），以上沒收之手機均不含承租自各電訊公
    司之門號SIM卡。
四、現金新臺幣10萬元。


司法院資訊處製作；財團法人民間司法改革基金會備份。
